【裁判字號】    95,交聲,316
【裁判日期】    950731
【裁判案由】    違反道路交通管理處罰條例聲明異議
【裁判全文】
臺灣桃園地方法院交通事件裁定         95年度交聲字第316號
原處分機關  交通部公路總局新竹區監理所
異  議  人
即受處分人  甲○○
上列受處分人因違反道路交通管理處罰條例案件，對於交通部公
路總局新竹區監理所中華民國95年6 月14日桃監裁罰字第裁52－
DA0000000 號所為之處分不服（原舉發通知單號碼：桃警局交字
第DA0000000 號），聲明異議，本院裁定如下：
    主  文
原處分撤銷。
甲○○汽車駕駛人，駕駛汽車經測試檢定酒精濃度超過規定標準
，吊扣其駕駛執照壹年。
    理  由
一、原舉發及處分意旨略以：異議人即受處分人甲○○於民國95
    年2 月8 日11時00分許駕駛車牌號碼9088－JK號自用小客車
    ，在桃園縣桃園市○○路○○路口，經警員對異議人施以測
    試發現其吐氣所含酒精濃度達每公升0.68毫克，依修正前道
    路交通管理處罰條例第35條第1 項第1 款之規定裁決罰鍰新
    臺幣（下同）49,500元，並吊扣其駕駛執照12個月。
二、異議意旨略以：依照交通新制，酒醉駕車不兩罰，亦即交通
    罰鍰與刑事罰金擇一裁罰即可，其於上揭時、地酒醉駕車，
    業經檢察官偵查後聲請簡易判決處刑，並經鈞院以95年度壢
    交簡字第849 號判處罰金銀元8,000 元，原處分再依道路交
    通管理處罰條例處罰顯有違誤等語。
三、按汽車駕駛人，駕駛汽車經測試檢定酒精濃度超過規定標準
    者，處15,000元以上60,000元以下罰鍰，並當場移置保管其
    車輛及吊扣其駕駛執照1 年，修正前道路交通管理處罰條例
    第35條第1 項第1 款定有明文。又依道路交通安全規則第11
    4 條第2 款之規定，汽車駕駛人飲用酒類或其他類似物後其
    吐氣所含酒精濃度超過每公升0.25毫克或血液中酒精濃度超
    過0.05％以上者，不得駕車。又按95年2 月5 日生效之行政
    罰法第26條第1 項規定，一行為同時觸犯刑事法律及違反行
    政法上義務規定者，依刑事法律處罰之。但其行為應處以其
    他種類行政罰或得沒入之物而未經法院宣告沒收者，亦得裁
    處之。究其立法目的，一行為同時觸犯刑事法律及違反行政
    法上義務規定時，由於刑罰與行政罰同屬對不法行為之制裁
    ，而刑罰之懲罰作用較強，故依刑事法律處罰，即足資警惕
    時，實無一事二罰再處行政罰之必要，且刑事法律處罰，由
    法院依法定程序為之，較符合正當法律秩序，應予優先適用
    ，但罰鍰以外之沒入或其他種類行政罰，因兼具維護公共秩
    序之作用，為達行政目的，行政機關仍得併予裁處。再者，
    其他種類行政罰，係指違反行政法上之義務應受「裁罰性」
    之「不利處分」，依行政罰法第2 條規定，包括限制或禁止
    行為之吊扣證照處分。
四、經查：
  (一)異議人對其於95年2 月8 日11時00分許駕駛車牌號碼9088－
    JK號自用小客車，在桃園縣桃園市○○路與介壽路口，為警
    攔檢並測得其呼氣酒精濃度達每公升0.68毫克之違規行為，
    並不爭執，復有舉發違反道路交通管理事件通知單及本院95
    年度壢交簡字第849 號判決影本各1 份附卷可稽，此部分事
    實，堪以認定。
  (二)異議人上開酒後駕車之行為，因另涉刑法第185 條之3 之公
    共危險罪，業經台灣桃園地方法院檢察署檢察官於95年3 月
    31日以95年度偵字第6316號偵查終結，並聲請簡易判決處刑
    ，於95年4 月25日繫屬於本院，由本院以95年度壢交簡字第
    849 號判處罰金8,000 元，有本院95年度壢交簡字第849 號
    判決及臺灣高等法院前案紀錄表各1 份在卷可參。從而，異
    議人酒後駕車之行為既同時觸犯刑法及違反行政法上義務，
    且其觸犯刑法之部分，業經本院依法審理中，揆諸前揭說明
    ，本件即應依刑事法律處罰之，自無從再適用行政罰之必要
    ，是原處分機關逕以異議人酒後駕車，酒精濃度超過規定標
    準0.55MG/L以上之違規行為，對其裁處罰鍰49,500元，尚有
    未洽。至原處分機關同時對異議人裁處吊扣駕駛執照12個月
    之部分，乃裁罰性之不利處分，為達嚇阻酒後駕車之不法行
    為，維護道路交通其他用路權人之生命、身體之安全法益，
    依行政罰法第26條第1 項但書之規定，自得裁處之。
  (三)又道路交通管理處罰條例第35條第1 項於94年12月28日修正
    公布為：「汽車駕駛人，駕駛汽車經測試檢定有酒精濃度超
    過規定標準者，處15,000元以上60,000元以下罰鍰，並當場
    移置保管該汽車及吊扣其駕駛執照1 年」（於95年7 月1 日
    施行），並增列第8 項「前項汽車駕駛人，經裁判確定處以
    罰金低於本條例第92條第3 項所訂最低罰鍰基準規定者，應
    依本條例裁決繳納不足最低罰鍰之部分」，而依行政罰法第
    5 條規定：「行為後法律或自治條例有變更者，適用行政機
    關最初裁處時之法律或自治條例。但裁處前之法律或自治條
    例有利於受處罰者，適用最有利於受處罰者之規定。」（行
    政罰法於94年2 月5 日公布，依該法第46條之規定，自公布
    後1 年施行），是道路交通管理處罰條例修正前、後之裁罰
    金額均為15,000元以上60,000元以下罰鍰，而原處分機關於
    95年6 月14日最初為裁決時，道路交通管理處罰條例第35條
    第8 項尚未施行，則依行政罰法第5 條規定，本件仍應適用
    原處分機關裁處之法律即修正前道路交通管理處罰條例第35
    條，併予敘明。
五、綜上所述，異議人確有於前揭時、地騎乘機車酒精濃度超過
    規定標準之違規行為，然原處分機關依道路交通管理處罰條
    例第35條第1 項第1 款規定，裁處異議人罰鍰49,500元，並
    吊扣其駕駛執照12個月，固非無見，然其裁處異議人罰鍰之
    部分，顯與前揭行政罰法第26條第1 項所明定之一事不二罰
    有違，即難認允當。是本件異議為有理由，自應由本院將原
    處分撤銷，另諭知適法之處分如主文第2 項所示，以資適法
    。
據上論斷，應依道路交通案件處理辦法第20條，裁定如主文。
中    華    民    國    95    年    7     月    31    日
                  交通法庭  法  官  張淑華
以上正本證明與原本無異。
如不服本裁定，應於送達後5 日內，向本院提出抗告狀。
                            書記官  郭中明
中    華    民    國    95    年    7     月    31    日


司法院資訊處製作；財團法人民間司法改革基金會備份。
